臺灣高等法院民事裁定　　　　　　　　100年度家抗字第166號
抗　告　人　謝文娟
抗告人因與相對人永豐商業銀行股份有限公司間假扣押事件，對
於中華民國100年7月18日臺灣桃園地方法院100年度家全字第20
號所為裁定提起抗告，本院裁定如下：
    主      文
抗告駁回。
抗告訴訟費用由抗告人負擔。
    理      由
一、按債權人就金錢請求或得易為金錢請求之請求，欲保全強制
    執行者，得聲請假扣押；又假扣押，非有日後不能強制執行
    或甚難執行之虞，或應在外國強制執行者，不得為之；請求
    及假扣押之原因應釋明之；前項釋明如有不足，而債權人陳
    明願供擔保或法院認為適當者，法院得定相當之擔保，命供
    擔保後為假扣押，民事訴訟法第522條第1項、第523條第1、
    第526條第1、2項定有明文。又抗告程序，依同法第495條之
    1第1項準用第447條第1項但書各款之規定，非不得提出新事
    實及證據，是抗告法院於裁定前，依同法第528條第2項規定
    ，使債權人及債務人陳述意見後，債權人仍得就其請求及假
    扣押之原因，為補充或新釋明(最高法院97年度台抗字第775
    號裁定參照)。
二、相對人於原法院聲請意旨略以：訴外人劉明光於民國83年4
    月6日向相對人借款新臺幣（下同）420萬元，惟未依約繳款
    ，經相對人拍賣擔保物後，尚餘121萬4,400元本息及違約金
    未償，嗣於100年1月26日對劉明光之財產聲請強制執行，仍
    無結果；劉明光與抗告人原為夫妻關係，未以契約訂立夫妻
    財產制，二人於98年7月21日登記離婚，劉明光對抗告人有
    夫妻剩餘財產差額分配請求權，劉明光怠於行使權利，相對
    人自得代位行使，並已提起訴訟在案，查抗告人名下有坐落
    桃園縣桃園市○○○○街648之1號5樓及存款數筆，抗告人
    將就其財產為不利益之處分，為恐日後有甚難執行之虞，願
    供擔保以代釋明，爰聲請對抗告人之財產於121萬4,400元之
    範圍內予以假扣押等語，並提出行政院金融監督管理委員會
    函、公司變更登記表、借據、分配表、戶籍謄本、債權憑證
    、財產總歸戶查詢清單、綜合所得稅各類所得資料清單、開
    庭通知書影本等件以資釋明。嗣於本院補充陳述略以：相對
    人前於98年7月9日向劉明光與抗告人聲請支付命令，請求連
    帶清償121萬4,400元本息及違約金，該支付命令因抗告人異
    議而部分失效，然抗告人於98年7月15日即將其存於國泰世
    華商業銀行中正分行、合作金庫商業銀行南桃園分行及中國
    信託商業銀行之存款提領，足證抗告人有隱匿財產之情形等
    語，並提出支付命令及確定證明書、各該銀行帳戶往來明細
    資料為證。經查，相對人主張其對抗告人可代位主張夫妻剩
    餘財產差額分配請求權之事實，業據其提出行政院金融監督
    管理委員會函、公司變更登記表、借據、分配表、戶籍謄本
    、債權憑證、財產總歸戶查詢清單、綜合所得稅各類所得資
    料清單、開庭通知書等書證，應認相對人對於其請求之原因
    已為釋明。又相對人於原法院就其假扣押之原因，雖未提出
    任何證據以資釋明，然其於本院提出原法院98年7月9日98年
    度司促字第21323號支付命令、抗告人於國泰世華商業銀行
    中正分行、合作金庫商業銀行南桃園分行、中國信託商業銀
    行之帳戶往來明細資料，已可使本院產生薄弱之心證，信其
    主張之事實大致如此，應認其就假扣押之原因已為釋明。抗
    告意旨雖執稱相對人於原法院並未釋明假扣押之原因云云。
    惟查，相對人於假扣押聲請狀上已載明抗告人名下有不動產
    及存款數筆，將對其財產為不利之處分等情(見原審卷第4頁
    )，於本院提出上開支付命及銀行帳戶往來明細資料以資釋
    明，核屬對於原法院之攻擊或防禦方法為補充(民事訴訟法
    第447條第1項第3款規定參照)，揆諸首開說明，並無不可，
    仍應認相對人就本件之聲請為有理由。從而，抗告意旨指摘
    原裁定不當，求予廢棄，非有理由，應予駁回。
三、據上論結，本件抗告為無理由，爰裁定如主文。
中    華    民    國   100    年    10    月    19    日
                    民事第六庭
                        審判長法  官  黃國忠
                              法  官  周美雲
                              法  官  劉坤典
正本係照原本作成。
不得再抗告。
中    華    民    國   100    年    10    月    20    日
                              書記官  劉育妃